【裁判字號】    98,交抗,2210
【裁判日期】    980930
【裁判案由】    違反道路交通管理處罰條例
【裁判全文】
臺灣高等法院交通事件裁定            98年度交抗字第2210號
抗  告  人
即受處分人  甲○○
上列抗告人因違反道路交通管理處罰條例事件，不服臺灣士林地
方法院，中華民國98年7月30日所為裁定（原審案號：98年度交
聲字第764號），提起抗告，本院裁定如下：
    主  文
抗告駁回。
    理  由
一、按汽車臨時停車時，交岔路口、公共汽車招呼站10公尺內、
    消防栓、消防車出入口5公尺內不得臨時停車，道路交通安
    全規則第111條第1項第2款定有明文。次按汽車駕駛人停車
    時，在禁止臨時停車處所停車者，處新臺幣（下同）600元
    以上1,200元以下罰鍰，道路交通管理處罰條例第56條第1項
    第1款亦定有明文。
二、原處分意旨略以： 抗告人即受處分人甲○○所有9008-FN號
    自小客車，於民國（下同）98年3月24日下午3時30分許，停
    放在臺北市○○區○段143巷之交岔路口10公尺內之禁止臨時
    停車處所，經臺北縣政府警察局內湖分局警員拍照逕行舉發
    「在禁止臨時停車處所停車」，並經原處分機關即臺北市交
    通事件裁決所依道路交通管理處罰條例第56條第1項第1款「
    在禁止臨時停車處所停車」規定，裁處罰鍰新臺幣900元。
三、抗告意旨略以：道路交通安全規則第111條第1項第2款之「
    不得臨時停車於交岔路口10公尺內」規定，則老百姓是否平
    常須攜皮尺丈量，始可停車？又依系爭巷口照片，停車位是
    否有妨害往來交通之虞？另令公務員如有疏忽，則不該由老
    百姓承擔。
四、經查：
  (一)基於法治國家之基本原則，凡涉及人身自由之限制事項，應
    以法律定之；涉及財產權者，則得依其限制之程度，就人身
    之處置為明文之規定者，應非不得以法律具體明確之授權委
    由主管機關執行之。至主管機關依法律概括授權所發布之命
    令若僅屬細節性、技術性之次要事項者，並非法所不許（司
    法院釋字第559號解釋文參照）。又道路交通管理處罰條例
    第92條第1項規定：「車輛分類、汽車牌照申領、異動、管
    理規定、汽車載重噸位、座位立位之核定、汽車檢驗項目、
    基準、檢驗週期規定、汽車駕駛人執照考驗、換發、證照效
    期與登記規定、車輛裝載、行駛規定、車輛行駛車道之劃分
    、行人通行、道路障礙及其他有關道路交通安全等事項之規
    定，由交通部會同內政部定之。」本條法律顯已概括授權交
    通事項之主管機關交通部，得就道路交通安全等細節性、技
    術性之次要事項，訂定及發布行政命令。查道路交通管理處
    罰條例第55條第1項第2款及道路交通安全規則第111條第1項
    第2款固未就「交岔路口」之定義、態樣詳細規定，然道路
    交通管理處罰條例既已概括授權交通部得就道路交通安全等
    細節性、技術性之次要事項，訂定及發布行政命令。則對於
    「交岔路口」之定義及態樣，主管機關交通部自有權限訂定
    之。
  (二)按所謂「交岔路口」用語，並非開放性價值之不確定法律概
    念，依其文義已屬清楚明確，應係指二條以上之道路交會處
    而言，而依內政部警政署民國65年2月16日發布（六五）警
    署字第249號函解釋性行政規則闡明如下：「（一）「十字
    路口」轉彎處成直角或鈍角者，均以路邊固定建築物外沿延
    伸線交岔頂點起算；（二）「丁字路口」轉彎處成直角或鈍
    角者，依照第（一）款之原則勘定之，至於對向直線一邊，
    則按相對交岔頂點之垂直點起算」。本件證人即舉發員警乙
    ○○於原審調查時證述略以：「當時這台車是停在交叉路口
    ，該路口有繪製網黃線，我所開的法條是交叉路口10公尺不
    得停車，…依法條規定，只要該車在此區停車，就會妨害往
    來交通，所以我就依法開立罰單」、「該車距離交叉路口不
    到3、4尺。從照片上來看，就是車尾到旁邊房子部分。」等
    語（見原審卷第18頁）；又依臺北市政府警察局內湖分局98
    年5月14日北市警內分交字第098311668800號書函及附件之
    現場採證彩色相片2幀顯示，明顯屬於上述行政規則函示所
    指10公尺內之計算範圍內（原審卷第8頁照片），系爭車輛
    顯係停放於距路口10公尺以內，至為灼然。抗告人雖辯稱系
    爭車輛無阻礙其他車輛之行進往來，惟道路交通管理處罰條
    例禁止汽車駕駛人在交岔路口10公尺內臨時停車及停車之目
    的，無非為避免交岔路口之車輛進出及轉彎遭受阻礙，或影
    響其他駕駛人之視線，以利交通往來順暢，故不待主管機關
    劃設或設置標線、標誌，倘於交岔路口10公尺內劃有設禁止
    臨時停車標線、標誌，僅係加重提醒、督促駕駛人注意，非
    謂未劃設禁止停車之標線即可於交岔路口停車。本件抗告人
    停放之位置恰位交岔路口10公尺內，不僅影響行經該路口之
    駕駛人視線，並阻礙其他車輛之行進路線，對於該路段之交
    通順暢自有影響，抗告人所辯要無可採。
五、復按交通警員掣單舉發違反道路交通管理處罰條例所列之違
    規事實，本質上為行政處分，係公務員基於職務上權力，依
    法就特定之具體事件所為具有公法上效果之單方行政行為，
    基於公務員為公法上行為具有公信力之原則，該行政處分當
    可被推定為真正，使執勤員警得當機處分，以達其維護交通
    秩序、安全之行政目的。又本件既非屬常態之「當場舉發」
    程序，而係非常態之「逕行舉發」程序，解釋上即應限於前
    述道路交通管理處罰條例第7條之2第1項明定之事由為限，
    舉發機關並應遵守同條第2項所定之應記明車輛牌照號碼、
    車型等可資辨明之資料，查明汽車所有人之姓名或名稱、住
    址後，始得製單舉發之。尤有甚者，此等逕行舉發之事由，
    因為剝奪當事人事前陳述意見之機會，自應有更為精確之證
    據，以及符合更大之公益需求，該條第1項第1至5款所以列
    舉限於特定違規事由，始得逕行舉發，至於列舉事由以外之
    其他違規行為，同條項第6款即明定舉發機關應提出「經以
    科學儀器取得證據資料者」之證據（例如相片、錄影帶等）
    ，查本件違規事實除有現場舉發警察乙○○證述在卷外，尚
    有舉發當時所拍攝載有抗告人汽車及停車位置之現場相片兩
    幀在卷足證（見原審卷第18頁、第8頁）。換言之，並非僅
    有舉發警察之證言為據，無違此等逕行舉發程序所特設之證
    據要求，抗告人違規之事實，堪予認定。
六、綜上所述，受處分人違規停車之事證明確，原法院維持原處
    分機關依前揭規定之裁處結果，駁回受處分人之聲明異議，
    認事用法，尚無不合。受處分人執前詞提起抗告，為無理由
    ，應予駁回。
據上論結，應依道路交通案件處理辦法第26條，刑事訴訟法第41
2條，裁定如主文。
中    華    民    國    98    年    9    月   30      日
            刑事第十六庭  審判長法  官  溫耀源
                                法  官  王敏慧
                                法  官  梁宏哲
以上正本證明與原本無異。
不得再抗告。
                                書記官  陳明琴
中    華    民    國    98    年    10    月    1     日


司法院資訊處製作；財團法人民間司法改革基金會備份。
